【裁判字號】    92,交聲,619
【裁判日期】    920903
【裁判案由】    違反道路交通管理處罰條例聲明異議
【裁判全文】
臺灣臺北地方法院交通事件裁定                    九十二年度交聲字第六一九號
      異議人即
      受處分人    欣田交通有限公司
      法定代理人  楊義和
      代  理  人  藍慶重
右列受處分人因違反道路交通管理處罰條例案件，對於交通部公路總局台北區監理所
中華民國九十二年四月十七日所為之處分（原處分案號：北監營字第裁四０－Ｚ00
000000號），聲明異議，本院裁定如左：
    主      文
異議駁回。
    理      由
一、按汽車駕駛人駕駛大貨車，未領有駕駛執照駕車者，汽車所有人及駕駛人各處新
    臺幣（下同）四萬元以上八萬元以下罰鍰，並當場禁止該汽車駕駛人繼續駕駛及
    扣留其車輛牌照，另吊扣其汽車牌照三個月，道路交通管理處罰條例第二十一條
    之一第一項第一款、第三項分別定有明文。又行為人倘未領有駕駛執照而駕駛大
    貨車為警舉發，逾越應到案期限三十日以上繳納罰鍰或逕行裁決處罰者，依違反
    道路交通管理事件統一裁罰基準表（以下稱基準表）之規定，須對汽車所有人處
    以八萬元之罰鍰，並吊扣其汽車牌照三個月。
二、本件駕駛人顏玉良前因駕車超速行駛為警舉發，於民國九十年十月三十一日經交
    通部公路總局台北區監理所（下稱台北監理所）裁決應繳納罰鍰二千一百元，並
    記違規點數一點，因其並未於期限內繳納罰鍰，於同年十二月十六日遭易處吊銷
    駕駛執照，詎該駕駛人竟於駕駛執照吊銷後之九十一年十一月十二日中午十二時
    十一分許，仍駕駛受處分人即異議人所有車號ＧＥ－九二七號營業大貨車在國道
    三號道路即北部第二高速公路北上九十二公里處超速行駛，為內政部警政署國道
    公路警察局第六警察隊（以下稱甲○○○）員警攔停，發現該駕駛人係於駕駛執
    照吊銷後駕車，乃以汽車所有人即受處分人有違反前揭道路交通管理處罰條例第
    二十一條之一第一項第一款規定之行為逕行掣單舉發，嗣受處分人逾越應到案期
    限後，向原處分機關提出申訴，經原處分機關調查結果，仍認受處分人未善盡查
    證駕駛人駕駛執照之責任，乃依前揭道路交通管理處罰條例第二十一條之一第一
    項第一款、第三項及違反道路交通管理事件統一裁罰基準及處理細則第四十四條
    第一項暨基準表之規定，於九十二年四月十七日裁處受處分人八萬元之罰鍰，並
    吊扣其汽車牌照三個月。
三、受處分人聲明異議意旨略以：該公司按月均有查核該名駕駛人領有駕照之情形，
    已善盡查證之義務，而該駕駛人於靠行期間並未發生重大違規，其遭吊銷駕照係
    因未收受裁決書所致，在不知情的狀況下遭吊銷，並非明知故犯，且該公司並未
    被行文告知，實屬無心之過云云，惟按汽車所有人如已善盡查證駕駛人駕駛執照
    資格之注意，或縱加以相當之注意而仍不免發生違規者，汽車所有人不受前揭條
    文之處罰，道路交通管理處罰條例第二十一條之一第四項固有明文，然其免罰之
    前提仍以「已善盡查證駕駛人駕駛執照資格之注意，或縱加以相當之注意而仍不
    免發生違規者」之情形為必要，易言之，倘汽車所有人並未善盡前開查證之注意
    義務，仍不能依上開規定主張免罰。經本院依職權就主管機關於上開駕駛人駕
    駛執照遭註銷後是否曾通知汽車所有人、汽車所有人就前揭事項善盡注意義務
    之查核程序等節函詢台北區監理所，該所函覆意見略以：並無法律依據規定於註
    銷駕駛人之駕駛執照後須通知其雇主，而駕車違規之確定裁判及行政處分紀錄係
    屬受保護之個人資料，依電腦處理個人資料保護法之規定，得請車輛所有人或雇
    主先行徵得駕駛人之書面同意後，再據以向公路監理機關申請查詢該職業駕駛人
    之違規狀況等語，此有台北區監理所九十二年七月十八日北監營字第０九二八０
    ０一二一一號函一份在卷可稽，是汽車所有人倘與駕駛人訂定服務契約書，將汽
    車交由職業駕駛人駕駛，為查核其駕駛執照是否合法有效，應取得駕駛人之書面
    同意後，定期向公路監理機關查詢。訊據受處分人代理人雖到庭陳稱：駕駛人顏
    玉良有簽切結書給公司，表示如未具備應有之職業駕照致遭告發願自行負責，且
    該公司於每月發薪水時均會請駕駛人憑有效之駕駛執照領薪等語，惟查：駕駛人
    顏玉良於九十年四月七日書立之授權同意書內容載明：「本人顏玉良自民國九十
    年四月六日起在欣田交通有限公司擔任駕駛員工作．．．同意授權公司每月定期
    或不定期向監理單位查證駕駛執照相關紀錄及使用狀況，以防止違反道路交通管
    理處罰條例相關法條。」等語，有受處分人所陳該授權同意書影本一份附卷可憑
    ，經本院當庭提示上開授權同意書予受處分人代理人並詢以：「駕駛人有同意授
    權公司每月定期及不定期向監理單位查證駕駛執照紀錄及使用狀況，你們有無落
    實查證措施？」，受處分人代理人自承：「沒有這樣做，因為當時網路沒有這麼
    方便，而且駕駛人自己也不知道。」等語（見本院九十二年六月九日訊問筆錄）
    ，足見其取得前開授權同意書後，僅係聊備一格，並未持該同意書確實向公路監
    理單位定期查詢駕駛人之駕駛執照使用狀況及違規紀錄，而該名駕駛人之職業駕
    駛執照遭吊銷後，仍持有吊銷前所核發已失效之駕駛執照並未繳回或銷燬，受處
    分人倘未落實上開查詢之措施，駕駛人仍得憑以向受處分人按月支薪，是受處分
    人前揭處理方式顯然過於簡略粗糙，未能確實查知駕駛人之駕照狀況及違規紀錄
    ；而其既已取得駕駛人所書立之授權同意書，原可充分利用進行查核，乃竟捨此
    不為，備而不用，顯然未能善盡查證駕駛人駕駛執照資格之注意義務，揆諸前揭
    說明，當不能援引上開規定主張免罰。至其所稱駕駛人已事先書立切結書表明此
    一情形願自行負責與公司無關云云，則屬其與該駕駛人間本於民事契約所為內部
    責任分擔之約定，應由其循民事途徑自行解決，與公路監理機關依法所為之裁罰
    兩不相涉，附此敘明。
四、綜上所述，該名駕駛人確有在駕駛執照遭吊銷後，駕駛受處分人所有之營業大貨
    車之違規行為，且受處分人亦未能落實查核措施以善盡查證之注意義務，從而原
    處分機關依前揭道路交通管理處罰條例第二十一條之一第一項第一款、第三項、
    違反道路交通管理事件統一裁罰基準及處理細則第四十四條第一項暨基準表之規
    定，裁處受處分人八萬元之罰鍰，並吊扣其汽車牌照三個月，核無違誤，本件受
    處分人之異議為無理由，自應將其異議駁回。
據上論斷，應依道路交通案件處理辦法第十九條，裁定如主文。
中      華      民      國    九十二    年      九      月      三      日
                              臺灣臺北地方法院交通法庭
                                      法  官  邱光吾
右正本證明與原本無異
如不服本裁定應於送達後五日內向本院提出抗告狀
                                      書記官  劉英芬
中      華      民      國    九十二    年      九      月      八      日


司法院資訊處製作；財團法人民間司法改革基金會備份。
